臺灣板橋地方法院刑事判決　　　　　　　100年度訴字第704號
公　訴　人　臺灣板橋地方法院檢察署檢察官
被　　　告　許旭彥
上列被告因違反毒品危害防制條例案件，經檢察官提起公訴（10
0 年度毒偵字第957 號），被告於準備程序進行中就被訴事實為
有罪之陳述，本院合議庭裁定由受命法官獨任進行簡式審判程序
並判決如下：
    主  文
許旭彥施用第一級毒品，累犯，處有期徒刑拾壹月。
    事  實
一、許旭彥前於(一)民國91年間因施用第一級毒品案件，經臺灣臺
    北地方法院以91年度毒聲字第2386號裁定送觀察、勒戒後，
    認有繼續施用毒品之傾向，經同院以91年度毒聲字第2610號
    裁定施以強制戒治，於92年7 月8 日停止戒治出所，所餘戒
    治期間付保護管束，於同年12月26日保護管束期滿未經撤銷
    視為執行完畢，並經臺灣臺北地方法院檢察署檢察官以93年
    度戒毒偵字第17號為不起訴處分確定；(二)93年間因施用第一
    級毒品案件，經臺灣臺北地方法院以93年度訴字第1027號判
    決判處有期徒刑7 月確定；同年間因竊盜案件，經本院以93
    年度簡字第5921號判決判處有期徒刑3 月確定，並與前開所
    示之罪刑接續執行，於95年1 月30日縮刑期滿執行完畢；(三)
    94年間因連續施用第一級毒品案件，經本院以94年度訴字第
    1895號判決判處有期徒刑1 年，經臺灣高等法院駁回上訴確
    定；95年間因續施用第一級毒品案件，經本院以95年度訴字
    第3016號判決判處有期徒刑1 年2 月確定，嗣經本院以96年
    度聲減字第3227號裁定減為有期徒刑7 月確定，並與前開所
    示之罪刑接續執行，於96年10月25日縮短刑期假釋出監，所
    餘期間付保護管束，97年1 月5 日保護管束期滿未經撤銷假
    釋，視為執行完畢；(四)97年間因竊盜案件，經本院以97年度
    簡字第2486號判決判處有期徒刑3 月確定；同年間因施用第
    一級毒品案件，經本院以97年度訴字第1973號判決判處有期
    徒刑8 月確定，前開2 罪刑，經本院以97年度聲字第4912號
    裁定定應執行刑為有期徒刑10月確定，於98年8 月27日縮刑
    期滿執行完畢；(五)98年間因施用第一級毒品案件，經臺灣臺
    南地方法院以98年度訴字第690 號判決判處有期徒刑10月，
    經臺灣高等法院臺南分院以98年度上訴字第795 號判決駁回
    上訴確定，於99年9 月8 日縮刑期滿執行完畢。詎其仍不知
    悔改，於前揭觀察勒戒、強制戒治執行完畢釋放後，基於施
    用第一級毒品海洛因之犯意，於99年11月15日中午12時許，
    在臺北市萬華區友人住處內，以將第一級毒品海洛因摻入香
    煙內點燃後，吸食煙氣之方式，施用海洛因1 次。因許旭彥
    為臺北市政府警察局萬華分局列管矯治機構毒品調驗人口，
    警方遂於99年11月16日22時31分許，帶同許旭彥在臺北市政
    府警察局萬華分局採集其尿液檢體，經送驗結果呈嗎啡陽性
    反應，始悉上情。
二、案經臺北市政府警察局萬華分局移送臺灣臺北地方法院檢察
    署呈請臺灣高等法院檢察署檢察長令轉臺灣板橋地方法院檢
    察署檢察官偵查起訴。
    理  由
一、按除被告所犯為死刑、無期徒刑、最輕本刑為3 年以上有期
    徒刑之罪或高等法院管轄第一審案件者外，於前條第1 項程
    序進行中，被告先就被訴事實為有罪之陳述時，審判長得告
    知被告簡式審判程序之旨，並聽取當事人、代理人、辯護人
    及輔佐人之意見後，裁定進行簡式審判程序，刑事訴訟法第
    273 條之1 第1 項定有明文。本件被告許旭彥所犯毒品危害
    防制條例第10條第1 項之施用第一級毒品罪，非屬最輕本刑
    為3 年以上有期徒刑之罪，且被告於本院100 年4 月29日準
    備程序進行中，已就被訴之事實為有罪之陳述，經審判長告
    知被告簡式審判程序之旨後，被告及公訴人均同意改依簡式
    審判程序審理，本院合議庭乃依上揭規定，裁定本件由受命
    法官獨任進行簡式審判程序，合先敘明。
二、上揭犯罪事實，業據被告許旭彥坦承不諱，又其於經警查獲
    後所採集之尿液檢體，經台灣尖端先進生技醫藥股份有限公
    司以氣相層析質譜儀法鑑定結果，呈嗎啡陽性反應，有應受
    尿液檢體採集送驗紀錄表（尿液檢體編號：WＺ00000000000
    及該公司出具之濫用藥物檢驗報告（報告日期：2010/12/1
    ）、鑑定人鄭宇哲之結文各1 份附卷可稽（按施用海洛因後
    ，係以嗎啡、可待因型態自尿液排出），足認被告自白應與
    事實相符，堪予採信。
三、按92年7 月9 日新修正之毒品危害防制條例刪除二犯及三犯
    之規定，一改修法前繁雜之處遇程式，僅將施用毒品者簡化
    區分為初犯、再犯，並認施用毒品者係屬病患性犯人，以觀
    察、勒戒戒除其身癮，並以強制戒治去除其心癮。經觀察、
    勒戒或強制戒治執行完畢釋放後，若係5 年後再犯該條例第
    10條施用毒品罪者，與同條例第20條第1 項、第2 項關於「
    初犯」之處理方式相同，檢察官應先聲請法院裁定令被告入
    勒戒處所觀察、勒戒，並視有無繼續施用毒品傾向，決定應
    予釋放、為不起訴之處分，或應聲請法院裁定令入勒戒處所
    強制戒治；若係5 年內「再犯」同條例第10條施用毒品罪者
    ，依同條例第23條第2 項規定，檢察官則應依法追訴。觀諸
    該條例第23條第3 項之修正理由：「觀察、勒戒或強制戒治
    5 年後再犯者，顯見前所實施之觀察、勒戒或強制戒治已足
    以遮斷其施用毒品之癮，為期自新及協助其戒除毒癮，對此
    5 年後再犯者，爰明定仍適用初犯之規定，先經觀察、勒戒
    、強制戒治之程式。」及同條例第23條第2 項之修正理由：
    「為配合簡化施用毒品犯之刑事處遇程式，並鑑於經觀察、
    勒戒或強制戒治執行完畢釋放後5 年內再犯者，其再犯率甚
    高，原據以實施之觀察、勒戒及強制戒治既已無法收其實效
    ，自應施以刑事處遇。」顯然如施用毒品者係前經觀察、勒
    戒或強制戒治等治療程式執行完畢5 年後，始再施用毒品之
    「初犯」，因前所執行之觀察、勒戒或強制戒治已足收戒除
    毒癮之效，自應重新執行觀察、勒戒或強制戒治等治療程式
    ，並於治療程式執行完畢後，由檢察官為不起訴處分，毋庸
    對之追訴處罰；反之，在「再犯」之情形，因其先前所為治
    療程序顯未能收戒斷毒癮之效，且考量施用毒品者之再犯率
    偏高，乃簡化其刑事處遇程式，而逕予追訴處罰，不再施以
    治療程式。參酌上開立法理由，修正毒品危害防制條例就施
    用毒品者，祇於「初犯」及「5 年後再犯」二種情形，有其
    追訴條件之限制，即須於初犯經觀察、勒戒或強制戒治釋放
    後，5 年內均無施用毒品之行為，始能認其前所實施之觀察
    、勒戒或強制戒治已足遮斷毒癮，而得於5 年後再犯時，再
    予適用初犯之規定，重行觀察、勒戒等程式。倘5 年內已經
    再犯，被依法追訴處罰，縱其第3 次（或第3 次以上）施用
    毒品之時間在初犯釋放5 年以後，即與「5 年後再犯」之情
    形有別，且因已於「5 年內再犯」，顯見其再犯率甚高，原
    實施觀察、勒戒或強制戒治，已無法收其實效，而無5 年戒
    斷期之存在，自無再經觀察、勒戒及強制戒治之必要，應由
    檢察官逕行起訴，始符新法修正之本旨。經查，被告前於91
    年間因施用第一級毒品案件，經臺灣臺北地方法院以91年度
    毒聲字第2386號裁定送觀察、勒戒後，認有繼續施用毒品之
    傾向，經同院以91年度毒聲字第2610號裁定施以強制戒治，
    於92年7 月8 日停止戒治出所，所餘戒治期間付保護管束，
    於同年12月26日保護管束期滿未經撤銷視為執行完畢，並經
    臺灣臺北地方法院檢察署檢察官以93年度戒毒偵字第17號為
    不起訴處分確定；93年間因施用第一級毒品案件，經臺灣臺
    北地方法院以93年度訴字第1027號判決判處有期徒刑7 月確
    定，有臺灣高等法院被告前案紀錄表1 份附卷可按，其於5
    年內再犯毒品危害防制條例第10條之罪，與毒品危害防制條
    例第23條第2 項之起訴條件符合。綜上，本件事證明確，被
    告犯行洵堪認定，應予依法論科。
四、核被告許旭彥所為，係犯毒品危害防制條例第10條第1 項之
    施用第一級毒品罪。其於施用前持有第一級毒品海洛因之低
    度行為，應為施用之高度行為所吸收，不另論罪。又被告有
    如犯罪事實欄所載之前科執行紀錄，有臺灣高等法院被告前
    案紀錄表1 份在卷可憑，其於刑之執行完畢後，5 年內故意
    再犯本件有期徒刑以上之罪，為累犯，應依刑法第47條第1
    項之規定加重其刑。爰審酌被告前有多次施用毒品前科，有
    前開前案紀錄表可參，其未思改過自新，復施用第一級毒品
    而再犯本案，顯然先前所受保安處分及刑之宣告、執行，均
    未收矯治、警惕之效，被告既無確實戒毒之決心，已難自拔
    ，自應施以相當之刑罰，以期收教化之功能，兼衡其自知事
    證明確而坦承施用犯行，且其施用毒品犯行所生危害，主要
    以自戕身心健康為主，對於他人生命、身體、財產等法益，
    尚未查得重大直接危害等一切情狀，量處如主文所示之刑，
    以示懲儆。至公訴意旨求處有期徒刑9 月，經本院審酌被告
    98年間因施用第一級毒品案件，經臺灣臺南地方法院以98年
    度訴字第690 號判決判處有期徒刑10月，經臺灣高等法院臺
    南分院以98年度上訴字第795 號判決駁回上訴確定，於99年
    9 月8 日縮刑期滿甫執行完畢，復犯本件之罪，兼衡上開情
    事，認前開求刑尚嫌過輕，附此敘明。
據上論斷，應依刑事訴訟法第273 條之1 第1 項、第299 條第1
項前段，毒品危害防制條例第10條第1 項，刑法第47條第1 項，
判決如主文。
本案經檢察官姜麗君到庭執行職務。
中    華    民    國   100    年    4     月    29    日
                  刑事第十四庭  法  官  傅明華
上列正本證明與原本無異。
如不服本判決，應於判決送達後10日內敘明上訴理由，向本院提
出上訴狀 (應附繕本) ，上訴於臺灣高等法院。其未敘述上訴理
由者，應於上訴期間屆滿後20日內向本院補提理由書「切勿逕送
上級法院」。
                                書記官  蔡一如
中    華    民    國   100    年    5     月    3     日
附錄本案論罪科刑法條全文：
毒品危害防制條例第10條：
施用第一級毒品者，處6 月以上5 年以下有期徒刑。
施用第二級毒品  ，處3 年以下有期徒刑。